【裁判字號】    99,訴,1029
【裁判日期】    990720
【裁判案由】    侵權行為損害賠償
【裁判全文】
臺灣板橋地方法院民事判決              99年度訴字第1029號
原      告  丙○○
被      告  乙○○
訴訟代理人  甲○○
被      告  丁○○
上列當事人間侵權行為損害賠償事件，本院於民國99年6月29日
言詞辯論終結，判決如下：
    主  文
被告乙○○應給付原告新台幣肆萬元、被告丁○○應給付原告貳
萬元。
原告其餘之訴駁回。
訴訟費用由被告乙○○負擔百分之七、被告丁○○負擔百分之三
，餘由原告負擔。
本判決第一項得假執行。
    事實及理由
一、原告起訴主張：被告乙○○、丁○○與原告均為位在臺北縣
    樹林市○○路之「愛在歐洲」社區住戶，於民國98年7月11
    日14時許，在上開社區中庭召開管理委員會時，乙○○因質
    疑原告未繳管理費而不適任管理委員，竟與丁○○分別基於
    公然侮辱之犯意，於與會之管理委員得以共見共聞之情形下
    ，乙○○先公然以臺語辱罵原告「你是大聲懶叫」、「你想
    要吃錢吃到現在」、「第1屆讓你墊墊吃就好，第2屆沒辦法
    吃，吃到第3屆又要繼續吃」、「吃3年了還吃不夠」、「現
    在建商沒有辦法讓你卡油，不會啦，他們沒這麼傻了」、「
    告我個懶叫」、「給這種垃圾人歪哥」等語，隨後丁○○亦
    公然辱罵原告「放你個狗臭屁，他碼的，你吃大便長大的」
    等語，均足以毀損原告之名譽，爰依民法第195條第1項規定
    ，提起本件訴訟等情。並聲明：(一)乙○○、丁○○應各給付
    原告新台幣（下同）15萬元；(二)乙○○、丁○○應各於社區
    ○○○○○道歉啟事。
二、乙○○則以：伊並未辱罵原告「你是大聲懶叫」、「你想要
    吃錢吃到現在」、「第1屆讓你墊墊吃就好，第2屆沒辦法吃
    ，吃到第3屆又要繼續吃」、「吃3年了還吃不夠」，另伊講
    述「現在建商沒有辦法讓你卡油，不會啦，他們沒這麼傻了
    」、「告我個懶叫」、「給這種垃圾人歪哥」，僅在陳述事
    實，自未貶損原告聲譽等語；丁○○則以：伊並未辱罵原告
    「放你個狗臭屁，他碼的」，另伊講述「你吃大便長大的」
    ，用意僅在強調語氣，並無貶損原告之意等語，資為抗辯。
    並均聲明：原告之訴駁回。
三、原告主張之上揭事實，業據提出台灣板橋地方法院檢察署檢
    察官聲請簡易判決處刑書（99年度偵字第1460號）為證，並
    經本院依職權調取本院99年度簡字第2151號刑事卷宗核閱無
    訛，自堪信為真實。乙○○、丁○○雖以前詞置辯，惟渠等
    刑事部分經本院刑事庭為相同事實認定，而判決有罪在案，
    未據上訴即告確定，顯渠等確有原告所主張之侵權事實，所
    辯應無足取。
四、按「不法侵害他人之身體、健康、名譽、自由、信用、隱私
    、貞操，或不法侵害其他人格法益而情節重大者，被害人雖
    非財產上之損害，亦得請求賠償相當之金額。其名譽被侵害
    者，並得請求回復名譽之適當處分」，民法第195條第1項定
    有明文。查乙○○、丁○○上述公然侮辱行為，顯係故意不
    法侵害原告名譽，依上開說明，原告自得請求渠等賠償相當
    金額之非財產上損害即精神慰撫金。本件原告固請求乙○○
    、丁○○各賠償15萬元，惟本院斟酌原告係專科畢業，現已
    退休，名下有房子1棟；乙○○係國小畢業，目前擔任司機
    ，年所得近60萬元，名下有房子1棟；丁○○係國小肄業，
    為家庭主婦，並無財產所得等兩造身分、地位、教育程度、
    經濟能力，及原告所受精神痛苦之程度，認原告請求乙○○
    、丁○○賠償之精神慰撫金應分別以4萬元、2萬元為適當，
    逾此部分則不應准許。
五、原告復請求乙○○、丁○○應各於社區○○○○○道歉啟事
    ，惟查乙○○、丁○○公然侮辱而侵害原告名譽之行為，業
    經民、刑判決認定在案，因任何人皆可上網查閱判決書，應
    已能回復原告之名譽，故原告此部分請求，尚無理由，不應
    准許。
六、從而，原告依侵權行為損害賠償之法律關係，請求乙○○給
    付4萬元、丁○○給付2萬元，為有理由，應予准許；逾此範
    圍則為無理由，應予駁回。
七、本件所命給付之金額未逾50萬元，應依民事訴訟法第389條
    第1項第5款之規定，職權宣告假執行。
據上論結，本件原告之訴為一部有理由，一部無理由，依民事訴
訟法第79條、第38條第1項第5款，判決如主文。
中    華    民    國    99    年    7     月    20    日
                  民事第二庭    法  官  連士綱
以上正本係照原本作成
如對本判決上訴，須於判決送達後20日內向本院提出上訴狀。如
委任律師提起上訴者，應一併繳納上訴審裁判費。
中    華    民    國    99    年    7     月    20    日
                                書記官  吳俞玲

司法院資訊處製作；財團法人民間司法改革基金會備份。
